【裁判字號】    99,交聲,677
【裁判日期】    990806
【裁判案由】    聲明異議
【裁判全文】
臺灣彰化地方法院交通事件裁定         99年度交聲字第677號
移送機關  交通部公路總局臺中區監理所彰化監理站
異議人即
受處分人  甲○
上列受處分人因違反道路交通管理處罰條例案件，對於交通部公
路總局臺中區監理所彰化監理站民國99年6 月7 日所為之處分（
彰監四字第裁64-I00000000號裁決書），聲明異議，本院裁定如
下：
    主  文
異議駁回。
    理  由
一、聲明異議意旨略以：詳如聲明異議狀所載（如附件）。
二、原處分機關意旨略以：本件為彰化縣警察局交通隊以彰警交
    字第I00000000 號舉發違反道路交通管理事件通知單，舉發
    異議人即受處分人甲○所有之車牌號碼PZ-1389 號自用一般
    小貨車，於民國99年5 月5 日中午12時50分許，由周明德駕
    駛，在彰化縣彰化市○○路○段678 號前，因有「擅自加裝
    座椅（車身屬不可變更設備而變更行駛）」之違規行為，爰
    依道路交通管理處罰條例第18條第1 項規定，裁處責令檢驗
    （罰鍰部分依「使用牌照稅法與道路交通管理處罰條例涉及
    裁罰競合作業原則」及行政罰法第24條第1 、2 項規定，處
    罰條例部分罰鍰不罰，改依違反使用牌照稅法規定，移送地
    方稅務局裁處；責令檢驗部分業於99年5 月26日實施檢驗）
    等語。
三、按「汽車依其使用性質，分為下列各類：二、貨車：(二)小貨
    車：總重量在三千五百公斤以下之貨車。」，且「汽車車身
    式樣、輪胎隻數或尺寸、燃料種類、座位、噸位、引擎、車
    架、車身、頭燈等設備或使用性質、顏色、汽車所有人名稱
    、地址等如有變更，均應向公路監理機關辦理登記。前項變
    更登記，除汽車所有人名稱、地址等變更時，免予檢驗外，
    餘均須檢驗合格。引擎或車架變更，以型式及燃料種類相同
    者為限。第1 項汽車設備規格之變更應符合附件15之規定。
    」，道路交通安全規則第3 條第2 款第2 目、第23條第1 至
    4 項定有明文。又「汽車車身、引擎、底盤、電系等重要設
    備變更或調換，或因交通事故遭受重大損壞修復後，不申請
    公路主管機關施行臨時檢驗而行駛者，處汽車所有人新臺幣
    二千四百元以上九千六百元以下罰鍰，並責令其檢驗」，道
    路交通管理處罰條例第18條第1 項亦有明文規定。考其立法
    意旨，貨車原本任務係載運貨物，安全要求與運送人客之客
    車不可同日而語；一旦變更原本車輛設定增加座椅、運送人
    客，不僅與原本車輛設定之載重不同，連帶影響整個車身之
    配重比例、車輛遭遇緊急狀況煞車時重心之偏移，其安全要
    求自然增加，非另行申請公路監理機關檢驗不可。是汽車座
    位變更須檢驗合格，並應向公路監理機關辦理變更登記，方
    可行駛道路，倘「座椅變更未經檢驗行駛道路」係屬上開違
    規，應依上開處罰條例第18條第1 項之規定，裁處罰鍰，並
    責令車輛檢驗。
四、經查：
(一)、本件異議人甲○所有之車牌號碼PZ-1389 號自用一般小貨車
    ，原登記核定之座位為駕駛室座位2 人，有該車輛之行車執
    照影本1 紙附卷可稽，故該後車廂為載貨之用，本不可任意
    加裝或改裝座椅。而駕駛人周明德駕駛上開車輛於前揭時、
    地為警舉發時，其自用一般小貨車之後座確加裝橫式座椅乙
    節，為異議人所不否認，且有舉發現場照片4 紙附卷可考，
    觀諸該現場照片內容所示，上開小貨車後座確實加裝橫式座
    椅，內部已有擅自改裝變更，且該座位上尚坐有1 名女童。
    茲依上述道路交通安全規則第23條之規定，汽車座位如有變
    更，應向公路監理機關辦理登記，且須經檢驗合格。同規則
    第41條第1 項第4 款並明文規定貨車駕駛室每一座位之寬度
    ，不得少於38公分。但駕駛人座位寬度不得少於60公分，連
    駕駛人座位不得超過3 個座位。對於汽車座位之設置及變更
    有明確且嚴格之規範，堪認汽車之「座位」應屬道路交通管
    理處罰條例第18條第1 項所定汽車之重要設備，是異議人擅
    自加裝車內後座，屬交通管理處罰條例第18條第1 項所定「
    汽車重要設備之變更」。再者，因車輛出廠時，其載客及載
    貨之承載重量、空間安全設計等，均經過一定之計算及規劃
    ，若任意加以變更，未經檢驗即上路行駛，自可能影響行車
    安全。本件異議人之上開自小貨車，既已自行加裝橫式座椅
    ，變更汽車座位，本應依法辦理檢驗及登記，以免影響行車
    安全，然該車輛非但未經檢驗合格，且亦未向公路監理機關
    辦理變更登記，即逕自行駛道路，顯然違反上開規定。
(二)、至異議人雖辯稱：該座位並未固定在車上，沒有改造車體云
    云，惟參酌首揭立法意旨說明，車輛之載客及載貨之承載重
    量、空間安全設計等，均經過一定之計算及規劃，若需變更
    座位數量，不論是否已加以固定，均應先經檢驗，並向公路
    主管機關變更登記，經允許使用方可上路行駛，非得任意為
    之，以免影響行車安全，是異議人所為之辯解，尚非可採。
五、綜上所述，異議人貿然加裝車輛後座座位而行駛，顯然影響
    公路主管機關對車輛之管理，至為明確。從而，原處分機關
    援引道路交通管理處罰條例第18條第1 項等規定，裁處異議
    人責令檢驗（罰鍰部分，改依違反使用牌照稅法規定，移送
    地方稅務局裁處），並無不當，本件異議為無理由，應予駁
    回。
六、據上論斷，應依道路交通管理處罰條例第87條第2 項、道路
    交通案件處理辦法第19條，裁定如主文。
中    華    民    國    99    年    8     月    6     日
                        交通法庭      法  官  郭麗萍
以上正本證明與原本無異。
如不服本裁定，應於裁定送達後五日內向本院提出抗告狀( 須附
繕本) 。
中    華    民    國    99    年    8     月    9     日
                                      書記官  吳冠慧

司法院資訊處製作；財團法人民間司法改革基金會備份。
